臺灣士林地方法院刑事判決　　　　　　　 94年度訴字第268號
公　訴　人　臺灣士林地方法院檢察署檢察官
被　　　告　百揚交通有限公司
兼　　　上
代　表　人　丙○○
被　　　告　甲○○
　　　　　　乙○○
上列被告因違反廢棄物清理法案件，經檢察官提起公訴（93年度
核退偵字第96號、94年度偵字第3265號），本院判決如下：
    主  文
百揚交通有限公司、丙○○、甲○○、乙○○均無罪。
    理  由
一、本件公訴意旨略以：丙○○為百揚交通有限公司（以下簡稱
    百揚公司）之負責人，從事廢棄物清除等業，甲○○受僱於
    百揚公司，乙○○則為台北縣汐止市○○段鄉長厝小段113
    之1 地號土地所有權人，緣洪基營造有限公司承攬中國石油
    股份有限公司（以下簡稱中油公司）「汐止至石門供油中心
    12吋汽柴油管汰換工程」，丙○○受託負責處理施工現場相
    關事宜，依規定工程產生之廢土應載運至苗栗縣卓蘭鎮之土
    資場，該工程施作至乙○○前開土地時，乙○○欲在該土地
    填放廢土以便於施作排水溝之機具進出，雖未經主管機關許
    可，乃提供該土地，由丙○○指示甲○○將工程產生之廢土
    傾倒於該處，甲○○便於民國（下同）92年12月13日起至同
    年12月23日止，接續在該地傾倒廢土總計約220 公噸，嗣於
    同年12月23日下午2 時55分許，在上址為警查獲等語。
二、按，被告未經審判證明有罪確定前，推定其為無罪，犯罪事
    實應依證據認定之，無證據不得認定犯罪事實，刑事訴訟法
    第154 條定有明文。又認定不利於被告之事實，須依積極證
    據，苟積極證據不足為不利於被告事實之認定時，即應為有
    利於被告之認定，更不必有何有利之證據；事實之認定，應
    憑證據，如未能發現相當證據，或證據不足以證明，自不能
    以推測或擬制之方法，為裁判基礎；且認定犯罪事實所憑之
    證據，其為訴訟上之證明，須於通常一般之人均不致有所懷
    疑，而得確信其為真實之程度者，始得據為有罪之認定，倘
    其證明尚未達到此一程度，而有合理之懷疑存在時，自應為
    無罪之認定；最高法院30年上字第816 號、40年台上字第86
    號及76年台上字第4986號判例意旨可資參照。
三、本案公訴人認被告涉有於上揭時地違反廢棄物清理法第46條
    第1 項第3 款、第4 款之罪嫌，無非係以上揭事實，業據被
    告供承不諱，併有土地所有權狀、代保管單、苗栗縣政府函
    、中油公司探採事業部函、臺北縣政府警察局汐止分局會同
    工務局及環保局執行會勘紀錄、委任書、相片及公司查詢資
    料等件在卷可按，因認被告乙○○涉有廢棄物清理法第46條
    第1 項第3 款未經主管機關許可，提供土地回填、堆置廢棄
    物罪嫌；被告丙○○、甲○○涉有廢棄物清理法第46條第1
    項第4 款未依規定領有廢棄物清除、處理許可文件，從事廢
    棄物清除、處理罪嫌；被告百揚公司則應依同法第47條之規
    定科以該條之罰金刑等情。
四、訊據被告丙○○、甲○○固不否認確有於上揭時地將該工程
    棄土堆置於被告乙○○所有之土地上，但均堅決否認有何上
　　揭公訴人所指之犯行，並辯稱該回填於被告乙○○土地上之
　  泥土係政府填道路的土，不是廢棄物；另被告甲○○係司機
    ，乃受被告丙○○指示清除廢土，無犯罪故意等語，自不能
    課被告4 人上開刑責等語。
五、經查，「廢棄物清理法所稱之廢棄物，分為一般廢棄物及事
    業廢棄物二類；建築廢棄物，固屬於事業廢棄物之範圍。然
    依內政部訂頒之「營建剩餘土石方處理方案」，營建剩餘土
    石方之種類包含建築工程、公共工程及建築物拆除工程施工
    所產生之剩餘泥、土、砂、石、磚、瓦、混凝土塊。另依行
    政院環境保護署87年11月30日（87）環署廢字第0080429 號
    函所稱：建築廢棄土、砂石、磚瓦，如依「營建廢棄土處理
    方案」之規範，併於工程剩餘土方辦理，其自產出至使用，
    均為資源利用狀態，故不以廢棄物認定（參見同署85年4 月
    18日（85）環署廢字第11668 號函）。是以營建剩餘之廢棄
    土石、磚瓦等物，如依上開規範，可作為資源利用者，即不
    屬於上述廢棄物之範圍。」「依內政部訂頒之「營建剩餘土
    石方處理方案」規定，營建剩餘土石方之種類，包括建築工
    程、公共工程及建築物拆除工程施工所產生之剩餘泥、土、
    砂、石、磚、瓦、混凝土塊；惟不包括施工所附帶產生之金
    屬屑、玻璃碎片、塑膠類、木屑、竹片、紙屑、瀝青等廢棄
    物；營建工程產生剩餘之泥、土、砂、石、磚、瓦、混凝土
    塊，經暫屯、堆置可供回收、分類、加工、轉運、處理、再
    生利用者，自屬有用之土壤砂石資源；而供營建土石方資源
    暫屯、堆置、破碎、碎解、洗選、篩選、分類、拌合、加工
    、煆燒、回收、處理、再生利用功能及機具設備之場所，稱
    為土石方資源堆置處理場（簡稱土資場）。另行政院86年12
    月31日台86內字第52109 號函，亦明確指出營建剩餘土石方
    為有用資源，非屬廢棄物範圍。又營建剩餘土石方與前開金
    屬屑等廢棄物，均係工程施工所產生，自不免摻混夾雜，而
    土資場有一定之機具設備及人員處理營建土石方資源，並有
    標準作業程序可供遵循，因之，若其主要成分為營建剩餘土
    石方，雖其間夾雜少量之廢棄物，但依「營建剩餘土石方處
    理方案」及「土資場處理作業標準」等相關規定，土資場能
    夠合法處理充為資源使用，而對環境衛生不致造成污染者，
    為使有用資源得以充分利用，避免因夾雜少量仍可處理之其
    他物品，即全部淪為廢棄物，徒增清理上之負擔，能否僅因
    其少量夾雜，就忽略該營建剩餘土石方之可利用性，將之視
    為廢棄物，殊有疑問！此由主管機關行政院環境保護署90年
    4 月18日90環署廢字第0021569 號函認為：營建剩餘土石方
    （廢土）中可夾雜其他廢棄物比率，目前尚無相關認定標準
    規定。惟前提為「符合營建剩餘土石方處理方案規定者」，
    故其夾雜比率，應視該營建剩餘土石方處理方案所認定「土
    石方資源堆置處理場」所可收受之容許程度而定，益見明瞭
    ，最高法院93年度台上字第6192號及92年度台上字第4119號
　　判決分別著有明文。準此，本件被告丙○○、甲○○所堆置
  　之棄土原係其等（次）承攬中油公司「汐止至石門供油中心
    12吋汽柴油管汰換工程」（鄉○街段及長江街段）（土木部
    分）所產生之餘土等情，業據其等供明在卷，併有苗栗縣政
    府函、中油公司探採事業部函、營建剩餘土石方收受處理同
    意書、收受處理完竣證明書、工程採購契約書等件附於93年
    度核退偵字第96號卷23頁以下，而該等餘土經臺北縣政府警
    察局汐止分局會同臺北縣政府工務局及環保局於93年5 月15
    日上午10時15分許進行現場勘驗之結果，認：「位於臺北縣
    汐止市○○街256 巷3 號周圍空地之廢土，經在場勘查人員
    共同認定該地平表面目視之廢土係為營建剩餘土石方，未有
    發現廢棄物之情事」等語，有該執行會勘紀錄1 紙附卷可查
    （同上偵查卷頁2）； 又為求慎重，臺北縣政府環境保護局
    復委託「財團法人工業技術研究院」（環境與安全衛生技術
    發展中心）就該處之棄土進行開挖採樣及分析，其結果亦同
    認：該處多為黃土色土壤並夾碎紅磚、黑色柏油、水泥塊及
    碎石等，且就該處規劃3 個採樣點，開挖深度約3 公尺，並
    未發現有埋藏廢棄物，樣品檢驗分析檢測值低於溶出毒性事
    業廢棄物之溶出試驗標準，判定場址內回填土應非屬廢棄物
    而屬營建剩餘土方，並建議該場址解除列管等情，亦有該局
    94 年7月1 日北環四字第0940032845號函及內附之廢棄物場
    址調查報告各1 件附於本院卷可稽。是以，揆諸首揭判決意
    旨，本案被告所開挖及堆置之土方，係屬營建剩餘之廢棄土
    石，且依「營建剩餘土石方處理方案」及「土資場處理作業
    標準」等相關規定，應能合法處理充為資源使用，而對環境
    衛生不致造成污染，足以作為資源利用，即不屬於廢棄物之
    範圍。
六、綜上，本件被告開挖及堆置之土石方，其主要成分係屬內政
    部訂頒之「營建剩餘土石方處理方案」中，因公共工程施工
    所產生之剩餘泥、土、砂、石、磚、瓦、混凝土塊等營建剩
    餘土石方，且不含金屬屑、玻璃碎片及塑膠等物，應足為土
    資場合法處理充為資源使用，對環境衛生亦不致造成污染，
    自屬可得利用之有用資源，而難認為廢棄物清理法第2 條所
    定之廢棄物。此外復查無其他積極證據足資認定被告有何公
    訴人所指上揭犯行，揆諸首揭說明，被告被訴之犯罪尚屬不
    能證明，應由本院諭知無罪之判決，以期適法。
據上論斷，應依刑事訴訟法第301 條第1項，判決如主文。
本案經檢察官王巧玲到庭執行職務
中　　華　　民　　國　　94　　年　　8 　　月　　5 　　日
                  刑事第五庭審判長法  官  洪英花
                                  法  官  江翠萍
                                  法  官  朱光仁
以上正本證明與原本無異。
如不服本判決應於判決送達後10日內向本院提出上訴狀。
                                  書記官  劉政惠
中　　華　　民　　國　　94　　年　　8 　　月　　9 　　日
